最高法院民事裁定                  110年度台簡抗字第310號
抗  告　人　乙○○
上列抗告人因與相對人甲○○間請求改定未成年子女權利義務行
使負擔聲請暫時處分事件，抗告人對於中華民國110年7月26日臺
灣臺中地方法院裁定（110年度家暫字第97號），提起抗告，本
院裁定如下：
    主  文
原裁定廢棄，應由臺灣臺中地方法院更為裁定。
    理  由
一、本件抗告人具我國及加拿大雙重國籍，相對人為加拿大籍，
    具有涉外因素，惟本件乃聲請暫時處分事件，未涉實體爭執
    之審理，則有關暫時處分程序之判斷，按程序依法庭地法之
    原則，應以法庭地即我國法律定之。
二、按「數家事訴訟事件，或家事訴訟事件及家事非訟事件請求
    之基礎事實相牽連者，得向就其中一家事訴訟事件有管轄權
    之少年及家事法院合併請求，不受民事訴訟法第五十三條及
    第二百四十八條規定之限制。前項情形，得於第一審或第二
    審言詞辯論終結前為請求之變更、追加或為反請求」、「對
    於第一審就家事非訟事件所為裁定之抗告，由少年及家事法
    院以合議裁定之」，家事事件法第41條第1項、第2項、第94
    條第1 項分別定有明文。是於家事非訟事件抗告程序中為反
    請求者，由少年及家事法院以合議庭審理之。又家事事件法
    第86條前段規定：暫時處分，由受理本案之法院裁定；本案
    裁定業經抗告，且於聲請時，卷宗已送交抗告法院者，由抗
    告法院裁定。可見暫時處分除例外規定外，係附隨於本案事
    件，原則上受理本案請求之法院即為其暫時處分事件之裁判
    法院，兩者由同一法院（裁判主體）審理。
三、本件抗告人於臺灣臺中地方法院提起聲請改定未成年子女權
    利義務行使負擔事件，經該院以108 年度家親聲字第1057號
    裁定駁回其聲請，抗告人不服提起抗告（案列原法院110 年
    度家親聲抗字第68號），相對人於該抗告程序中提出反聲請
    （案列原法院110 年度家親聲抗字第84號，該事件下稱第84
    號事件），並聲請暫時處分。依上說明，本件暫時處分應由
    受理第84號事件之同一法院即原法院合議庭審理。詎審理第
    84號事件之受命法院單獨1 人作成原裁定，其程序自有重大
    瑕疵，為維持審級制度，並保護當事人之訴訟權，自有廢棄
    原裁定發回原法院之必要。抗告意旨雖未指摘及此，惟原裁
    定既有上開重大瑕疵，即屬無可維持，爰廢棄原裁定發回原
    法院更為裁定（須受理第84號事件之法院）。
據上論結，本件抗告為有理由。依家事事件法第97條、非訟事件
法第46條、民事訴訟法第492條，裁定如主文。
中　　華　　民　　國　 111　　年　　1 　　月　　26　　日
                      最高法院民事第五庭
                          審判長法官  袁　靜　文　
                                法官  林　金　吾　
                                法官  石　有　為　
                                法官  許　秀　芬　
                                法官  陳　靜　芬　
本件正本證明與原本無異
                                      書  記  官
中　　華　　民　　國　 111　　年　　2 　　月　　22　　日